【裁判字號】    97,訴,1292
【裁判日期】    971017
【裁判案由】    毒品危害防制條例
【裁判全文】
臺灣基隆地方法院刑事判決              97年度訴字第1292號
公  訴  人  臺灣基隆地方法院檢察署檢察官
被      告  乙○○
上列被告因毒品危害防制條例案件，經檢察官提起公訴（97年度
毒偵字第1941號），被告於準備程序進行中，就被訴事實為有罪
之陳述，經本院合議庭裁定由受命法官獨任進行簡式審判程序，
判決如下：
    主  文
乙○○施用第一級毒品，累犯，處有期徒刑柒月；又施用第二級
毒品，累犯，處有期徒刑肆月；又持有第一級毒品，累犯，處有
期徒刑肆月，扣案之第一級毒品海洛因壹小包（驗餘淨重零點零
參陸捌公克）沒收銷燬之，包裝上開海洛因之外包裝袋壹個沒收
之。應執行有期徒刑壹年，扣案之第一級毒品海洛因壹小包（驗
餘淨重零點零參陸捌公克）沒收銷燬之，包裝上開海洛因之外包
裝袋壹個沒收之。
    事  實
一、乙○○於民國87年2月間施用第二級毒品，經本院裁定觀察
    、勒戒後，認無繼續施用毒品之傾向，由本院於87年7月30
    日以87年度訴字第154號諭知免刑判決確定；復於88年2月間
    施用第一級毒品，經臺灣板橋地方法院檢察署檢察官聲請裁
    定送觀察、勒戒，認有繼續施用毒品之傾向，由臺灣板橋地
    方法院以88年度毒聲字第1768號裁定令入戒治處所施以強制
    戒治1年，於執行期滿3月後裁定停止戒治，所餘戒治期間付
    保護管束，嗣於保護管束期間違反保護管束應遵守事項情節
    重大，再經該院撤銷停止戒治，於89年9 月26日戒治期滿執
    行完畢，由臺灣板橋地方法院檢察署檢察官於89年10月26日
    以89年度戒毒偵字第737 號，據以不起訴處分確定；再於90
    年11月間（前揭強制戒治執行完畢釋放5 年內），因施用第
    二級毒品案，經本院裁定令入戒治處所施以強制戒治1 年，
    （92年4月9日入所執行戒治，因法律修正而於93年1月9日釋
    放），並經本院以91年度基簡字第21號判決處有期徒刑4 月
    確定；復於94年6 月間因施用第一級毒品案，經本院以94年
    度訴字第604號判決處有期徒刑7月確定，於95年6 月29日縮
    刑期滿執行完畢；再因施用第一級毒品案，經本院以96年度
    訴字第273號判決處有期徒刑8月確定，於97年2 月27日縮刑
    期滿執行完畢（構成累犯）。詎不思戒除賭癮，而為下列犯
    行：
  (一)97年7月30日晚間8時許，在基隆市○○區○○街「月來小吃
    店」廁所內，基於施用第一級毒品海洛因之犯意，以將海洛
    因摻水注入針筒混合稀釋後，以注射靜脈血管之方式，施用
    第一級毒品海洛因1 次。（起訴書誤載施用毒品時間、地點
    ，業經蒞庭檢察官當庭更正）
  (二)97年7月30日下午5時許，於上址，基於施用第二級毒品甲基
    安非他命之犯意，以不詳方式，施用第二級毒品甲基安非他
    命1 次。（起訴書誤載施用毒品時間、地點，業經蒞庭檢察
    官當庭更正）
  (三)又明知海洛因係毒品危害防制條例所規定之第一級毒品，未
    經主管機關許可，不得持有，竟於97年8月1 日晚間8時許，
    在基隆市仁愛區○○○路的電子遊藝場，以新臺幣（下同）
    1,000 元向真實姓名年籍不詳綽號「阿祥」之成年男子購買
    第一級毒品海洛因1 包（驗餘淨重：0.0368公克）而非法持
    有之。嗣經警於97年8月1日晚上21時50分許，在基隆市仁愛
    區○○○路132號前盤檢，當場查獲其持有上揭海洛因1小包
    ，並採集其尿液送驗，結果呈嗎啡及安非他命類陽性反應，
    而悉前揭(一)、(二)、(三)犯行。
三、案經基隆市警察局第一分局報告臺灣基隆地方法院檢察署檢
    察官偵查起訴。
    理  由
一、本件被告所犯者非為死刑、無期徒刑、最輕本刑為3 年以上
    有期徒刑之罪或高等法院管轄第一審案件，其於準備程序進
    行中，先就被訴事實為有罪之陳述，經告知其簡式審判程序
    之旨，並聽取公訴人及被告之意見後，本院依刑事訴訟法第
    273條之1第1 項之規定，裁定由受命法官獨任進行簡式審判
    程序，且依同法第273條之2規定，簡式審判程序之證據調查
    ，不受第159條第1項、第161條之2、第161條之3、第163 條
    之1及第164條至第170條規定之限制，合先敘明。
二、前揭犯罪事實，業據被告於本院準備程序及審理時坦承不諱
    ，而被告於97年8月1日為警所採集之尿液，經送以酵素免疫
    分析法（EIA）、氣相層析質譜儀（GC/MS）檢驗結果，確呈
    施用第一級毒品海洛因之嗎啡、可待因陽性反應及第二級毒
    品甲基安非他命、安非他命之陽性反應，有基隆市警察局第
    一分局偵辦毒品案件尿液檢體對照表、台灣尖端先進生技醫
    藥股份有限公司濫用藥物檢驗報告各乙份（97年度毒偵字第
    1941號卷第22頁、第44頁）附卷可稽，且參之以酵素免疫分
    析或薄層定性分析等方式為初步篩檢者，檢驗結果雖有相當
    程度偽陽性之可能，然以氣（液）相層析、質譜分析之儀器
    為交叉確認者，檢驗結果出現偽陽性之機率則極低，因而具
    有公信力，核足為對涉嫌人不利之認定；尤以「毒品施用後
    於尿液、血液中可檢出之最大時限，與施用劑量、施用頻率
    、施用方式、施用者飲水量之多寡、個人體質、代謝情況、
    檢體收集時間點及所用檢測方法之靈敏度等因素有關，因個
    案而異。依據Clarke'sIsolat i on Identification of
    Drugs第二版記載，血液中藥物之半衰期（濃度減半所需時
    間）分別為古柯鹼0.7-1.5小時、海洛因3分鐘（其代謝物為
    嗎啡2-3小時）、嗎啡2-3 小時、大麻20-36小時、安非他命
    12小時（當尿液偏酸性時，為4-8小時）、甲基安非他命9小
    時、Ketamine 2-4小時，而MD MA約8.49小時。一般於尿液
    中可檢出之最大時限，古柯鹼為施用後1-4天、海洛因2-4天
    、嗎啡2-4天、大麻1-10天、安非他命1-4天、甲基安非他命
    1-5天、MDMA1-4天、MDA 1-4天、Ketamine2-4天。」此亦經
    行政院衛生署藥物食品檢驗局以92年7月23日管檢字第09200
    05609號函釋在案；且扣案之白色粉末1小包（驗餘淨重0.03
    68公克），經警依菸毒檢驗包試劑初步檢驗結果，呈嗎啡、
    海洛因反應，再送交通部民用航空局航空醫務中心鑑驗結果
    ，確含第一級毒品海洛因成份，有基隆市警察局第一分局查
    獲涉嫌毒品危害防制條例毒品初步鑑驗報告單（同卷第18頁
    ）、交通部民用航空局航空醫務中心97年8 月21日航藥鑑字
    第0974260號毒品鑑定書（本院卷第13頁）各1 份在卷可佐，
    足證被告自白與事實相符，堪以採信，其犯罪事證明確，上
    開犯行洵堪認定，應依法論科。
三、再安非他命、甲基安非他命固同屬安非他命類之中樞神經興
    奮劑，且俗名通常互為混用，惟二者究係不同之第二級毒品
    ，並以甲基安非他命目前國內濫用最為嚴重。施用甲基安非
    他命之代謝最先是去N-甲基（N-demethylation ）形成安非
    他命，而施用甲基安非他命後，在正常尿液PH值情況下，24
    小時內，有43% 服用劑量以甲基安非他命原態排出；另施用
    安非他命後24小時內，有30%以安非他命原態排出，20%經去
    氨基作用及氧化作用形成苯甲酸，2%經反應形成Norephedri
    ne（參照行政院衛生署出版「物質濫用」、「常見濫用藥物
    檢驗方法彙編」所載）。施用安非他命後，其尿液不致檢出
    甲基安非他命陽性反應，施用甲基安非他命後，其尿液可檢
    出甲基安非他命和其代謝物安非他命成分，有行政院衛生署
    管制藥品管理局93年11月2日管檢字第0930010499 號函可參
    。是尿液經檢驗出甲基安非他命陽性，係被告施用甲基安非
    他命後以甲基安非他命原態排出者；而檢驗出安非他命陽性
    部分，乃施用甲基安非他命、安非他命均可檢驗出安非他命
    陽性反應。則由本件被告尿液經檢驗結果，其呈甲基安非他
    命陽性反應，足以確認被告係施用甲基安非他命，檢察官起
    訴書誤載為安非他命，應予更正，併此敘明。
四、查海洛因、甲基安非他命分屬毒品危害防制條例第2條第2項
    第1款、第2款所定之第一級、第二級毒品，核被告就犯罪事
    實(一)、(二)部份，係犯毒品危害防制條例第10條第1 項施用第
    一級毒品罪、第10條第2 項施用二級毒品罪。其施用前、後
    持有第一級毒品海洛因、第二級毒品甲基安非他命之低度行
    為，應分為施用第一級毒品、第二級毒品之高度行為所吸收
    ，不另論罪；就犯罪事實(三)部分，係犯毒品危害防制條例第
    ，係犯毒品危害防制條例第11條第1 項持有第一級毒品罪。
    被告先後所犯上開3 罪，犯意各別，行為互殊，應予分論併
    罰。又被告有犯罪事實欄所載之論罪科刑執行完畢之刑，有
    臺灣高等法院被告前案紀錄表乙份在卷可稽，其於前案執行
    完畢後5 年內，故意再犯本件有期徒刑以上之罪，均為累犯
    ，各依法加重其刑。爰審酌被告曾有施用毒品之前科仍不知
    戒除，惟犯罪後坦承犯行，且所犯之施用毒品犯行乃戕害自
    己身心健康，並未危及他人等一切情狀，分別量處如主文所
    示之刑，併定其應執行之刑。
五、至扣案之第一級毒品海洛因1 包（驗餘淨重：0.0368公克）
    ，應依毒品危害防制條例第18條第1項前段規定宣告沒收銷
    燬之。另扣案之包裝上開海洛因之包裝袋1個，有防止毒品
    裸露、散逸之功能，且既與毒品分別鑑秤其重量（毒品驗餘
    淨重0.0368公克，外包裝重0.2公克），與毒品即無難以析
    離而無法個別宣告沒收之情事，係屬被告所有，供犯本案持
    有第一級毒品海洛因所用，業據被告供承明確，爰依刑法第
    38 條第1項第2款、第3項之規定，宣告沒收。
據上論斷，應依刑事訴訟法第273 條之1 第1 項、第299 條第1
項前段，毒品危害防制條例第10條第1項、第2項、第11條第1項
、第18條第1項前段，刑法第11條前段、第47條第1項、第38 條
第1項第2款、第3項、第51條第5款，判決如主文。
本案經檢察官甲○○到庭執行職務。
中    華    民    國    97    年    10    月  17      日
                  刑事第四庭法  官   周霙蘭
以上正本證明與原本無異。
如不服本判決應於收受本判決後10日內向本院提出上訴書狀，其
未敘述上訴理由者，並得於提起上訴後10日內向本院補提理由書
狀（均須按他造當事人之人數附繕本）「切勿逕送上級法院」。
中    華    民    國    97    年    10    月  17      日
                            書記官   呂明龍
毒品危害防制條例第10條
施用第一級毒品者，處 6 月以上 5 年以下有期徒刑。
施用第二級毒品者，處 3 年以下有期徒刑。


司法院資訊處製作；財團法人民間司法改革基金會備份。
